【裁判字號】    98,重上更(二),14
【裁判日期】    980603
【裁判案由】    偽證
【裁判全文】
臺灣高等法院高雄分院刑事判決    98年度重上更(二)字第14號
上  訴  人
即  被  告  甲○○○
選任辯護人  王正嘉律師
上列上訴人因偽證案件，不服臺灣高雄地方法院91年度訴字第26
44號中華民國92年3 月3 日第一審判決（起訴案號：臺灣高雄地
方法院檢察署91年度偵字第12620 號），提起上訴，判決後經最
高法院第2 次發回更審，本院判決如下：
    主  文
原判決關於有罪部分撤銷。
甲○○○被訴於民國88年10月28日、89年2 月14日偽證部分，公
訴不受理。
    理  由
一、公訴意旨略以：被告甲○○○明知其與丙○○（另經法院判
    處罪刑確定），並未於民國87年9 月28日晚間，前往高雄市
    苓雅區○○○街53號2 樓乙○○（起訴書誤載為楊耀楨）租
    住處，乙○○亦未以「有被判3 個死刑之友人在外，要讓丙○○好看，丙○○之兒女、孫子在何處我均知道」等語恫嚇
    丙○○，竟基於偽證之犯意，於88年10月28日臺灣高雄地方
    法院審理乙○○恐嚇一案時，供前具結後虛偽證稱：「我們
    騎一台機車去，我騎鄭之機車，……我只聽到楊、鄭在談要
    錢的事，楊說什麼兄弟、3 個死刑的話，那晚大概吃完飯就
    過去了，我們進去大概沒多久就走了……。」等語。嗣又於
    89年2 月14日該案上訴本院審理時，供前具結後虛偽證稱：
    「我記得某日晚上我有與丙○○一起騎機車去被告家中，丙○○有進去，我沒有進去，當時被告夫妻都在家，他們吵的
    很大聲，……至於他們吵什麼，因為事隔已久，內容我都忘
    記了。」等語。因認被告涉有刑法第168 條之偽證罪嫌云云
    。
二、按不起訴處分已經確定者，非有刑事訴訟法第420 條第1 項
    第1 款、第2 款、第4 款或第5 款所定得為再審原因之情形
    或發現新事實或新證據者，不得對於同一案件再行起訴，刑
    事訴訟法第260 條第1 項第1 款定有明文；而案件曾經不起
    訴處分，而違背同法第260 條之規定再行起訴者，應諭知不
    受理之判決，同法第303 條第4 款亦定有明文。
三、再按刑事訴訟法第260 條所稱之「同一案件」，係指同一訴
    訟物體，即被告與犯罪事實均屬相同者而言，亦即係指事實
    上同一之案件，而不包括法律上同一案件在內，偵查中並不
    生偵查不可分之問題，於此，裁判上一罪案件之一部分，經
    檢察官以犯罪嫌疑不足為不起訴處分者，即與未經不起訴處
    分之其他部分不生全部或一部之關係，而非屬刑事訴訟法第
    260 條所稱之「同一案件」（最高法院93年度台上字第6053
    號、98年度台上字第1018號判決意旨參照），惟按偽證罪為
    侵害國家法益之犯罪，其罪數應以訴訟之件數為準，行為人
    雖先後二度偽證，然僅一件訴訟，應論以單純一罪，而無連
    續犯罪之可言（最高法院72年度台上字第3311號判例意旨參
    照）。亦即行為人在同一訴訟案件中雖曾多次為偽證行為，
    然仍僅係單純一罪而為事實上之同一案件，而非連續犯之裁
    判上一罪。
四、訊據被告甲○○○堅決否認有何上開犯行，辯稱：我們確實
    有去過告訴人家，但不是於87年9 月28日去，87年9 月28日
    當天是去報案。告訴人因積欠丙○○1 千多萬元，伊有去過
    告訴人家，伊帶丙○○一起去討債。因伊本來也有投資，1
    百多萬元，伊一直逼告訴人才將錢拿回來。我們是報案前幾
    天去的等語。辯護人為被告辯護稱：本案曾於90年7 月29日
    經臺灣高雄地方法院檢察署以89年度偵字第28318 號案件為
    不起訴處分，而告訴人於89年12月14日提出本案告訴時，其
    告訴書即引用臺灣高雄地方法院88年度易字第3820號與本院
    89年度上易字第83號案件，並以被告於該等案件中為偽證而
    提起告訴，顯見本案從偵查時起即涵蓋被告於上開案件中之
    證詞。且臺灣高雄地方法院檢察署偵辦89年度偵字第28318
    號案件時，檢察官即認被告證述關於其與丙○○前往告訴人
    家之時間點乃係誤認，後並經為不起訴處分確定，故本案並
    無刑事訴訟法第260 條規定之新事實與新證據等語。
五、經查，丙○○對乙○○提起恐嚇告訴，而經臺灣高雄地方法
    院檢察署以87年度偵字第26806 號案件偵查，嗣該案偵查中
    乙○○被通緝，到案後再以同署88年度偵緝字第183 號案件
    偵查，偵查終結後經提起公訴，再經臺灣高雄地方法院以88
    年度易字第3802號案件判決無罪，上訴後又經本院以89年度
    上易字第83號案件駁回上訴而確定，有該案偵查、審判卷宗
    影本及判決書等附卷可稽，而被告曾於上開87年度偵字第26
    806 號案件偵查中結證稱「（問：87年9 月28日晚上你有跟
    丙○○到乙○○的住處嗎？）答：有的」、「（問：當時乙○○有恐嚇鄭？）答：有，他說他有案件已判死刑的朋友，
    要鄭女全家好看，並說鄭女的兒女、孫子在何處，他都知道
    」等語，亦有該偵訊筆錄影本附卷可憑，惟該部分事實，曾
    經乙○○告發被告涉犯刑法偽證罪嫌，而經檢察官偵查後，
    認被告犯罪嫌疑不足而於90年7 月29日為不起訴處分（不起
    訴處分書係記載被告於88年度偵緝字第183 號案件偵查中偽
    證），後該部分並因再議不合法駁回而確定，有該不起訴處
    分書及臺灣高等法院高雄分院檢察署90年9 月20日高分檢聰
    明字第2425號函在卷可稽（見90偵續241 號卷第22-25 頁）
    。據此，被告該部分之偽證犯嫌，曾經檢察官不起訴處分確
    定之事實，應可認定，且被告雖於88年10月28日之88年度易
    字第3802號案件審理時，及於89年2 月14日本院89年度上易
    字第83號案件審理時，先後二度再為同一證詞（即本案提起
    公訴之事實），然依上開說明，被告既係於一件訴訟中，三
    度為上開證詞，若成立偽證罪，應係單純一罪，而為事實上
    同一之案件，非有刑事訴訟法第420 條第1 項第1 款、第2
    款、第4 款或第5 款所定得為再審原因之情形或發現新事實
    或新證據者，檢察官不得對於該同一案件再行起訴。
六、又按刑事訴訟法第260 條第1 款所謂之新事實新證據，祇須
    為不起訴處分以前未經發現，且足認被告有犯罪嫌疑者為已
    足，並不以確能證明犯罪為必要，既經檢察官就其發現者據
    以提起公訴，法院即應予以受理，為實體上之裁判（最高法
    院44年度台上字第467 號判例意旨參照）；另按刑事訴訟法
    上所謂認定犯罪事實之證據，係指足以證明被告確有犯罪行
    為之積極證據而言，該項證據必須適合於被告犯罪事實之認
    定，始得採為斷罪之資料（最高法院69年度台上字第4913號
    判例意旨參照）；再按依刑事訴訟法第260 條第1 款之規定
    ，不起訴處分已確定者，非發見新事實或新證據，不得於同
    一案件，再行起訴，所謂發見新事實或新證據，係指於不起
    訴處分前，未經發見，至其後始行發見者而言，若不起訴處
    分前，已經提出之證據，經檢察官調查斟酌者，即非前述條
    款所謂發見之新證據，不得據以再行起訴，例如因過失致人
    於死案件，先經台中區汽車肇事鑑定委員會鑑定結果，認行
    為人不負過失責任，經檢察官予以不起訴處分確定，嗣經台
    灣省交通處汽車肇事鑑定案件覆議小組覆議結果，認行為人
    應負過失責任，兩者所憑事證，完全相同，要不因前後確定
    意見之不同，即可視後之鑑定意見為新事實或新證據之發見
    ，而再行起訴（最高法院69年度台上字第1139號判例意旨參
    照）。依上開規定及說明，即適合於刑事訴訟法第260 條第
    1 款所規定之「新證據」，除係於不起訴處分前，未經發現
    ，其後始行發見者外，還須是足認被告有犯罪嫌疑之積極證
    據，否則即不得憑以再行起訴。
七、經查，乙○○於上開被訴恐嚇案件判決無罪後，乙○○對丙○○提出誣告告訴，並對被告偽證為告發，嗣被告經不起訴
    處分確定後，而丙○○則經檢察官通緝（丙○○曾經不起訴
    處分，經再議後發回繼續偵查），丙○○於91年3 月15日通
    緝到案後於偵查中為供述（即91年偵緝字第313 號案件，91
    年4 月9 日及同年月29日偵訊筆錄），檢察官則以丙○○通
    緝到案後之供述，認與被告就如何到乙○○家中之時間、方
    式及家中擺設物品狀況之供述不符，而認係上開規定之「新
    證據」，因而對被告偽證部分再行起訴，有本案起訴書可憑
    。惟查，丙○○於告訴楊國幀恐嚇案件時，曾多次指訴楊國
    幀犯行，有該案訊問筆錄附卷可稽（即87年9 月28日警詢、
    87年12月7 日偵訊、88年10月28日原審訊問），檢察官對被
    告上開偽證案件為不起訴處分時，均業已調查斟酌。而丙○○上開於偵查中通緝到案後之供述，雖係發現在被告上開偽
    證案件不起訴處分之後，但其仍係指訴楊國幀恐嚇，而未曾
    坦承誣告，亦未曾稱被告係偽證，亦即其前後對同一事實之
    供述，並無不同，縱其後供述與被告供述有上開部分之不符
    ，但仍非得認被告偽證犯罪嫌疑之積極證據，依上開說明，
    丙○○上開於偵查中通緝到案後之供述，應非刑事訴訟法第
    260 條第1 款所稱得對被告再行起訴之「新證據」。綜上所
    述，本案檢察官以丙○○通緝到案後之供述，對被告曾經不
    起訴確定之同一案件再行起訴，即違背刑事訴訟法第260 條
    之規定，而應諭知不受理之判決。
八、綜上所述，本案檢察官係違背刑事訴訟法第260 條規定再行
    起訴，其起訴為不合法，原審不察，遽予論罪科刑，而為此
    部分有罪之判決，尚有未洽。被告上訴，指摘原判決不當，
    為有理由，應由本院將原審判決此部分予以撤銷（即原審判
    決有罪部分），並為不受理之判決，以資適法。
九、另檢察官起訴被告在另一訴訟案件（即乙○○對丙○○提出
    誣告告訴及對被告偽證為告發之臺灣高雄地方法院檢察署90
    年度偵續字第241 號、91偵緝字第313 號案件），於90年10
    月12日及91年4 月9 日就同一事實所為相同內容之證詞，而
    亦涉犯刑法偽證罪嫌部分，業經原審判決無罪，因未提起上
    訴而確定，併此敘明。
據上論結，應依刑事訴訟法第369 條第1 項前段、第364 條、第
303 條第4 款，判決如主文。
本案經檢察官林敏惠到庭執行職務。
中    華    民    國    98    年    6     月    3     日
                  刑事第七庭    審判長法  官  莊飛宗
                                      法  官  孫啟強
                                      法  官  邱明弘
以上正本證明與原本無異。
如不服本判決應於收受本判決後10日內向本院提出上訴書狀，其
未敘述上訴理由者，並得於提起上訴後10日內向本院補提理由書
狀（均須按他造當事人之人數附繕本）「切勿逕送上級法院」。
中    華    民    國    98    年    6     月    3     日
                                    書記官  曾允志


司法院資訊處製作；財團法人民間司法改革基金會備份。
